臺灣臺北地方法院刑事判決　　　　　　　　　　　　　九十二年度易字第一五九號
　　公　訴　人　臺灣臺北地方法院檢察署檢察官
　　被　　　告　己○○　男　四.
　　　　　　　　戊○○　男　三.
　　共　　　同
　　選任辯護人　劉錫輝律師
右列被告等因業務侵占等案件，經檢察官提起公訴（九十年度偵字第二○八九五號）
，本院判決如左：
    主  文
己○○意圖為自己不法之所有，以詐術使人將本人之物交付，處有期徒刑肆月，如易
科罰金，以參佰元折算壹日，緩刑貳年。
戊○○意圖為自己不法之所有，而侵占對於業務上所持有之物，處有期徒刑柒月，緩
刑貳年。
己○○、戊○○其餘被訴侵占業務上所持有之台北市大安區農會九十年農民節摸彩大
會獎品部分均無罪。
    事  實
一、己○○、戊○○於民國八十九年三月間，均任職於台北市大安區農會（下稱大安
　　區農會），己○○擔任該農會之技術人員，負責農會推廣及交辦業務，戊○○擔
    任該農會出納人員，負責管理農會金庫（內置放現金、存摺、定存單等貴重物品
    ）、將農會代售稅票款存入往來之銀行帳戶內等業務，詎渠等二人於任職期間，
    分別利用職務上之機會，詐取大安區農會之財物及侵占款項：
（一）己○○於八十九年三月七日，負責承辦大安區農會農業法規政令宣導之業務，
      竟基於為自己不法之所有之意圖，利用經辦報銷雜支之機會，接續持其如附表
      所示個人購物之統一發票三紙，混雜於農業法規政令宣導業務之購物發票內進
      行報帳核銷，以此詐術使不知情之農會總幹事丙○○及會計乙○○等付款單核
      章人員、製作轉帳傳票人員陷於錯誤而核撥款項，共計詐得大安區農會所有之
      財物新台幣（下同）四千四百五十六元得逞，嗣經農會人員持己○○報帳核銷
      之上開發票至商店查詢，始查知上情。
（二）緣大安區農會受台灣省合作金庫（下稱合作金庫）委託代為銷售印花稅票，經
      該農會總幹事丙○○批示由供銷部主任甲○承辦，甲○再將代售印花稅票所得
      款項交予出納戊○○存入該農會往來之銀行帳戶內，詎戊○○於八十九年三月
      二十九日，本應將農會代售印花稅票之現金七萬零三百十六元，在扣除代收佣
      金九百八十元，及依慣例扣除尾數後之現金六萬九千元存入華泰銀行之大安區
      農會帳戶內，竟基於為自己不法之所有之意圖，未經上級主管之同意，另將其
      所保管之行政院農業委員會（下稱農委會）核撥予大安區農會作為舉辦農會法
      規及政令宣導之經費四十八萬中，應支付廠商之購買禮品費用六萬元支票（票
      號：ＡＬ0000000號，付款銀行：合作金庫），自行在支票受款人欄及
      背面，蓋用其所保管之「台北市大安區農會」橡皮章及填寫農會存款帳戶後，
      併同前述代售印花稅票所得款項現金六萬九千元中之九千元，存入華泰銀行帳
      戶，就帳面上而言，雖係存入六萬九千元，惟實質上係利用本應於八十九年六
      月份始支付廠商之六萬元貨款支票，提前於同年三月二十九日即存入銀行兌現
      ，而私自將其業務上所持有之農會代售印花稅票所得款項六萬元現金予以侵占
      ，嗣因大安區農會調整出納業務，始查知上情。
二、案經法務部調查局台北市調查處移送臺灣臺北地方法院檢察署檢察官偵查起訴。
    理  由
甲、有罪部分：
壹、被告己○○方面：
一、訊據被告己○○矢口否認有何犯罪事實（一）之詐欺犯行，辯稱：八十九年三月
    間農委會補助大安區農會之四十八萬元是輔選經費，無法期待專款專用，如附表
    編號《一》所示之一百零五元發票，係結算時會計乙○○發現遺漏金額一百零五
    元之發票，經過農會總幹事丙○○之指示，伊才在自己之辦公桌內隨意拿來充數
    ，而如附表編號《二》《三》所示之一千零二十六元、三千三百二十五元發票，
    實際上係分別購買有線電話及無線電話，都由大安區農會使用，伊並無詐財之犯
    罪行為云云。經查：
（一）大安區農會於八十九年三月間受農委會補助四十八萬元，係用以舉辦農業法規
      政令宣導活動，該項宣導活動業務係由被告己○○承辦，補助款四十八萬元分
      別以支出禮品費用十五萬元、餐點費用二萬九千六百二十五元、雜項費用三十
      萬零三百七十五元結帳，就其中雜項費用部分，被告己○○提出如附表編號《
      一》、《二》、《三》所示金額共計四千四百五十六元之發票與其他農業法規
      政令宣導活動之購物發票進行報帳核銷之事實，業據證人即大安區農會總幹事
      丙○○、會計乙○○於審理中結證綦詳（分見本院九十二年六月二十五日、七
      月三十一日、九月四日、十月二十八日訊問及審理筆錄），並有農委會農業管
      理計畫說明書、大安區農會請領補助款收據、四十八萬元支票、大安區農會補
      助款支出一覽表、明細分類帳、大安區農會八十九年三月十三日二十五萬元轉
      帳傳票、合作金庫二十五萬元支票存款送款簿、大安區農會八十九年三月七日
      十五萬元轉帳傳票、合作金庫九萬元及六萬元支票存根、大安區農會十五萬元
      付款單、大安區農會八十九年三月七日二萬九千六百二十五元轉帳傳票、合作
      金庫二萬二千五百元及七千一百二十五元支票存根、大安區農會二萬九千六百
      二十五元付款單、合作金庫七萬零三百七十五元支票存根、大安區農會一萬二
      千八百元、十二萬六千元、十六萬一千五百七十五元付款單、大安區農會八十
      九年三月十五日三十萬零三百七十五元轉帳傳票、發票號碼AP00000000號（金
      額一百零五元）、發票號碼AE00000000號（金額一千零二十六元）、發票號碼
      AE00000000號（金額三千三百二十五元）之發票影本等件附卷可稽；
（二）被告己○○固自承提出如附表編號《一》、《二》、《三》所示之三紙發票，
      其分別以購買小湯匙、免洗筷、免洗碗之名目進行報帳核銷，惟實際係購買統
      一純喫茶飲料一罐及百樂門香煙二包、有線電話、無線電話，且自承編號《一
      》之發票係其個人之購物發票等情，並有ＯＫ便利商店證明書、台灣和高實業
      股份有限公司證明書影本等件在卷可憑，惟另辯以編號《一》之發票其係受農
      會總幹事指示於會計結算時提出充數，而編號《二》、《三》之發票所購買之
      有線電話及無線電話，係用於大安區農會云云，然查：就農委會四十八萬元補
      助款之使用及結算情形，證人即大安區農會總幹事丙○○於審理中結證稱：「
      （問：在八十九年三月七日時，是何人承辦農會法規正令宣導業務？）是由己○○負責的。」「（問：有關農會法規政令宣導業務有那些收入？）收入有行
      政院農委會專案補助四十八萬元。」「（問：如何做核銷？）四十八萬元是專
      案計劃，是由行政院農委會專案補助，送台北市農會核定，通過後依計劃執行
      。」「（問：在八十九年三月七日己○○承辦農會法規政令宣導業務，你有無
      發現報銷雜支有何問題？）我是叫他按計劃確實辦理。」「（問：他有無按計
      劃確實辦理？）後來被台北市政府政風室發現有部分不確實。」「（問：己○○在承辦農會法規業務宣導時，是否有拿個人發票．．混雜在業務上正當購物
      發票內？）有，也有相關的收據。」「（問：．．是否其實是結算時發現少了
      一百零五元的發票，你才指示己○○至便利商店去購買物品？）那是在金山南
      路二段ＯＫ便利商店，不是在附近，我沒有指示」「（問：．．去買這一百零
      五元之物品，是在結算之前，還是之後？）買的時間是結算之前，有寫八十九
      年三月二日及二月二十一日。」等語（見本院九十二年六月二十五日訊問筆錄
      ），又證人即大安區農會會計乙○○結證稱：「（問：妳在製作傳票時有無發
      現申請項目金額不足補助款，而要求其他人員買東西來補足？）沒有。」等語
      （見本院九十二年九月四日訊問筆錄）在卷，被告己○○辯稱編號《一》之發
      票係其受農會總幹事指示於會計結算時提出充數，顯屬無據；而就編號《二》
      、《三》之發票實際購買之物，被告己○○雖舉卷附其與被告戊○○於九十一
      年一月二十二日自大安區農會離職時，由被告戊○○製作之移交清冊及相片等
      件，移交清冊記載移交項目含以農委會補助款四十八萬元購買之無線電話及有
      線電話，備註欄並記載分別係應會務股要求購買、地下室及推廣股使用等詞，
      惟被告離職時間距大安區農會八十九年三月舉辦農業法規政令宣導活動時間已
      近一年有餘，又在本件移送機關法務部調查局台北市調查處九十年七月開始進
      行調查之後，移交清冊並係由亦涉嫌挪用上開農委會補助款項而與己○○同遭
      調查局調查之被告戊○○（詳如後述）所製作，得否顯示八十九年三月間農委
      會補助款之使用狀況，已屬有疑，證人即大安區農會會計乙○○亦結證稱：「
      （問：妳後來查證實際上購買是無線電話、有線電話、純喫茶及百樂門香煙，
      在三月份活動當時有無在農會？）沒有看到。」「（問：有關無線及有線電話
      （移交清冊）上面備註欄有何記載？）上面是寫一筆由會務股要求購買，另外
      一筆是由地下室及推廣股使用。」「（問：妳有無看到上該單位有使用這些有
      線及無線電話？）沒有。」「（問：三部電話機是否是用四十八萬元買的？）
      這要問己○○與戊○○才清楚．．政風處七、八月在查時沒有看到這個東西，
      移交當時他們才以清冊把東西列出來。」「（問：你是否能確定己○○桌上的
      有線電話是辦哪一個活動的名目買的？）我不知道，他有辦過很多活動。」「
      （問：當時為何列出物品清冊，是否因為政風室已查出不符的項目之後？）因
      為政風處有人上網檢舉我們資產不符，我在十月十九日寫了簽呈，要我們農會
      辦理財產清點，才知道有這些東西跑出來。」等語（分見本院九十二年九月四
      日、十月二十八日訊問及審理筆錄）在卷，被告己○○既擅自提出名目不符之
      購物發票進行報帳核銷在先，又未能證明所辯其以該名目不符之發票所實際購
      買之物，確係購買來即供大安區農會公用，顯係以提出名目不符之私人購物發
      票，混雜於其他業務上之正當購物發票進行報帳核銷為詐術手段，而詐取大安
      區農會之財物甚明。
（三）綜上，本件被告己○○詐取大安區農會財物之犯罪事實，事證明確，應依法論
      科。
二、核被告己○○所為，係犯刑法第三百三十九條第一項之詐欺取財罪。被告己○○
    提出如附表編號《一》、《二》、《三》所示之發票三紙，係基於同一詐欺犯意
    下之接續行為，應只論以一罪。爰審酌被告己○○因一時貪念，運用智慧於不當
    之途，雖未能坦承犯行，惟犯罪所生危害非鉅，犯罪情節亦屬輕微，暨被告之生
    活狀況、品行、智識程度等一切情狀，量處如主文所示之刑；又被告行為後，刑
    法第四十一條易科罰金之折算標準，業經立法院於九十年一月四日修正，並經總
    統於同年月十日公布施行，修正前之刑法第四十一條規定：「犯最重本刑為三年
    以下有期徒刑以下之刑之罪，而受六月以下有期徒刑或拘役之宣告，因身體、教
    育、職業或家庭之關係，執行顯有困難者，得以一元以上三元以下折算一日，易
    科罰金。」，修正後之刑法第四十一條第一項規定：「犯最重本刑為五年以下有
    期徒刑以下之刑之罪，而受六個月以下有期徒刑或拘役之宣告，因身體、教育、
    職業、家庭之關係或其他正當事由，執行顯有困難者，得以一元以上三元以下折
    算一日，易科罰金。但確因不執行所宣告之刑，難收矯正之效，或難以維持法秩
    序者，不在此限。」，比較新舊法之結果，以新法有利於被告己○○，是應依刑
    法第二條第一項前段規定，適用修正後刑法第四十一條第一項前段規定，就所宣
    告之刑諭知易科罰金之折算標準。另查被告己○○未曾受有期徒刑以上刑之宣告
    ，有台灣高等法院被告全國前案紀錄表可稽，因一時短於思慮，致觸犯本案犯行
    ，經此刑之教訓，當知所警惕，而無再犯之虞，本院認前所宣告之刑，以暫不執
    行為適當，爰宣告緩刑二年，以啟自新。再公訴意旨以被告己○○亦提出發票號
    碼AE00000000號（金額三千五百八十二元）、發票號碼ZM00000000號（金額一千
    九百八十元）之個人購物發票各乙紙，混雜於業務上之正當購物發票進行報帳核
    銷，詐取大安區農會之財物，惟查上開兩紙分別以咖啡、免洗杯為報銷名目之發
    票，因發票上所載之商店已經倒閉，未知實際購買之物為何等情，業據證人即大
    安區農會會計乙○○於審理中結證綦詳（見本院九十二年九月四日訊問筆錄），
    並無任何證據顯示被告己○○所提出之上開兩紙發票，為用以詐取大安區農會財
    物之私人購物發票，此部分犯罪尚屬不能證明，惟此部分若為有罪與前開論罪科
    刑部分有接續犯之法律上單純一罪關係，爰不另為無罪之諭知。
貳、被告戊○○方面：
一、訊據被告戊○○矢口否認有何犯罪事實（二）之業務侵占犯行，辯稱：因為農會
    八十九年三月辦活動時，四十八萬元的補助經費還沒有下來，必須自掏腰包先行
    購買，或是與廠商協調，廠商那時建議可否在錢下來後領現金，所以伊才會另將
    農會代售印花稅票之現金六萬元留下作為農會的臨時週轉金，伊將該六萬元現金
    存放在農會金庫，所以六萬元是伊另行保管之現金；伊的確沒有經過總幹事授權
    ，直接將六萬元應付廠商貨款之支票先存入華泰銀行的帳戶，但是存入當天即有
    報告給會計知道，是會計少作一張轉帳傳票，才會有這麼多事情；伊於八十九年
    六月五日出納業務交接時就將現金六萬元交由會計保存，是會計自己不想拿去銀
    行存，才交給伊拿去銀行存，伊並沒有侵占農會款項云云。經查：
（一）大安區農會受合作金庫委託代為銷售印花稅票，由該農會供銷部主任甲○承辦
      ，甲○將代售印花稅票所得款項交予出納戊○○以存入農會往來之華泰銀行帳
      戶內，惟被告戊○○就農會代售印花稅票之現金七萬零三百十六元，在扣除代
      收佣金九百八十元，及依慣例扣除尾數後，本應全數存入銀行之現金六萬九千
      元，未經上級主管之同意，僅以其中現金九千元，併同其另保管之八十九年三
      月間農委會核撥予大安區農會作為舉辦農會法規及政令宣導之補助款四十八萬
      元中，因廠商未能及時供貨，而原應於八十九年六月份始支付廠商之購買禮品
      費用六萬元支票，自行在該支票之受款人欄及背面，蓋用其所保管之「台北市
      大安區農會」橡皮章及填寫農會存款帳戶，一併於八十九年三月二十九日即存
      入華泰銀行，擅將前開代售印花稅票所得款項現金六萬元部分留下而未存入銀
      行帳戶之事實，業據證人即大安區農會總幹事丙○○、供銷部主任甲○、會計
      乙○○於審理中結證綦詳（分見本院九十二年五月二十一日、六月二十五日、
      七月三十一日、九月四日、十月二十八日訊問及審理筆錄），並有大安區農會
      印花稅票款項明細、大安區農會華泰銀行活儲帳戶收支明細表、現金收入及支
      出傳票、六萬元支票（發票日：八十九年三月七日，票號：ＡＬ000000
      0號，付款銀行：合作金庫）影本等件附卷可稽；
（二）被告戊○○固自承前述未經大安區農會上級主管之指示，擅將應付廠商貨款之
      六萬元支票，代替原應存入華泰銀行帳戶之代售印花稅票款現金六萬元，併同
      其他代售印花稅票款現金九千元，存入大安區農會之華泰銀行帳戶之情，惟辯
      以伊是將代售印花稅票款之六萬元現金存放在農會金庫，伊將應付廠商貨款之
      六萬元支票提前存入銀行帳戶時有報告給會計知道，伊於八十九年六月五日出
      納業務交接時就有提出現金六萬元給會計云云，並舉卷附八十九年六月五日大
      安區農會出納人員部分業務移交清冊記載移交現金六萬元為據，然查：證人即
      大安區農會總幹事丙○○於審理中結證稱：「（問：當時你是否有批示販售印
      花所得款項七萬零三百十六元（如何處理）？）是承辦人甲○負責的。」「（
      問：該筆金額是應該由何人存入銀行？）由甲○將賣出後的現金拿到農會來交
      給出納戊○○。」「（問：該筆錢有無存入銀行？）那筆錢甲○賣出後現金交
      給戊○○六萬九千元，戊○○將一張三月七日的支票六萬元，六萬元的支票是
      要給廠商的，本來是要六月二十八日要給廠商，六月五日我叫戊○○辦理移交
      ，戊○○在八十九年六月九日才以現金入農會帳戶，現金有短缺現象。」「（
      問：六萬元雖然被告彭沒有將現金存入，但是他確實有存入要開給廠商的六萬
      元支票？）六萬元支票就是要給廠商的不能動。」「（問：當時你有無特別指
      示戊○○說六萬元支票不能動支？）我有講明東西還沒有來之前，六萬元支票
      不能動，那張支票開好六萬元是準備六月二十八日當天廠商送東西來時要給廠
      商的。」「（問：戊○○將這張支票蓋你們農會橡皮章，是否平常交給彭在使
      用的？）對，一般用在農健保專用橡皮章上的。」「（問：農會的金庫是由何
      人保管的？）全部由戊○○出納保管。」「（問：既然由彭保管，你如何知道
      八十九年三月二十九日至八十九年六月，六萬元不在金庫？）八十九年六月五
      日我叫戊○○辦移交，交給會計小姐．．」「（問：這筆錢到底是六月幾號交
      給會計小姐？）六月五日我叫彭辦移交，六月九日現金才存入農會內。」等語
      （見本院九十二年六月二十五日訊問筆錄），於法務部調查局台北市調查局調
      查中證稱：「（問：貴會何時發現戊○○挪用六萬元代收稅款？）我於八十九
      年六月初指示戊○○將農會支票及存摺交由會計乙○○保管，但是戊○○無法
      將前述六萬元支票交出，本會才發現此事，不過戊○○於八十九年六月八日製
      作轉帳傳票，並將現金六萬元存入農會帳戶，將挪用之稅款予以歸還。」等語
      （見九十年八月十日台北市調查處調查筆錄），又證人即大安區農會供銷部主
      任甲○結證稱：「（問：八十九年三月二十九日，大安農會代為銷售印花稅的
      款項，其中六萬元現金的部分，你是否知道在何處？）在農會交給出納。」「
      （問：你是否知道交給何人？）被告戊○○。」「（問：你是否知道戊○○將
      這六萬元放在什麼地方？）通常沒有拿去寄時，就放在金庫裡面。」「（問：
      你是否有看到他放在金庫裡面？）我只是交給他，沒有看後續的事情。」「（
      問：放在金庫時，是否要做何登載？）那不是我的事情。」等語（見本院九十
      三年一月六日審理筆錄），另證人即大安區農會會計乙○○結證稱：「（問：
      在八十九年三月二十九日的時候，你們農會有一個印花所得七萬零三百一十六
      元，扣除佣金九百八十元，剩下的現金如何處理？）整數存入華泰銀行六萬九
      千元。」「（問：何人應該去存入？）是由戊○○自己製作傳票去存入的。」
      「（問：你們農會代為販售印花稅所得的現金，是否要如數存入銀行？）印花
      是由主任賣的，印花賣的所得有時由主任自己去存，有時交給戊○○去存。」
      「（問：要存現金，但是只有存入九千元是現金，妳是否知道六萬元現金在何
      處？）我不知道，出納戊○○在六月九日移交時，戊○○拿現金六萬元要給我
      ，我沒有收，他說六萬元是要給廠商支票的錢，我拒收，他才存入華南銀行。
      」「（問：請求提示市調處第二十五頁，這張是否妳在三月七日要開給廠商的
      六萬元支票？）支票是由彭先生開出我蓋會計章，再由彭先生保管。」「（問
      ：現金六萬元是何時移交給你的？）六月九日。」「（問：為何移交清冊上是
      六月五日移交？）他一直沒有拿給我，六月五日我們移交，六月九日才以現金
      存入華銀的支存，他沒有把錢交給我，我看到的只有支存的收據。」「（問：
      金庫的鑰匙是何人保管？）我知道出納戊○○他有鑰匙在使用。」「（問：如
      果有農會的款項存入金庫，出納要做什麼手續？）答：作傳票，我們有現金收
      入傳票。」「（問：八十九年三月間，在現金傳票中有無六萬元的登載？）沒
      有。」「（問：現金傳票是否還在？）還在，還有戊○○登記的出納帳都還在
      。」等語（分見本院九十二年九月四日、十月二十八日訊問及審理筆錄）在卷
      ，並有大安區農會八十九年六月八日轉帳傳票、大安區農會八十九年六月九日
      華南銀行送款簿存根影本等件在卷可佐，證人等均已明白否認知悉被告戊○○
      將應付廠商貨款之六萬元支票，代替農會代售印花稅票款之六萬元現金，於八
      十九年三月二十九日即提前存入銀行帳戶乙情，而被告戊○○雖辯稱伊將六萬
      元現金存放在農會金庫云云，惟依卷附大安區農會金庫進出情形之現金帳簿，
      八十九年三月二十八日、二十九日分別明載「．．收入：收印花稅票款：7031
      6、支付印花稅票佣金：980」「存入華泰活儲：69000、『餘額:20131 』」等
      ，全無被告戊○○所謂存入現金六萬元之記錄，被告戊○○辯稱其將六萬元現
      金另行存放在農會金庫保管云云，顯不可採，至被告戊○○雖質疑證人乙○○
      等乃挾怨報復，證言不實云云，然查被告戊○○就己所負責管理之農會金庫，
      於負責登載之現金帳簿上，全無所謂另行保管之現金六萬元之記錄，此情顯非
      證人所得誣陷，當信證人之證言為可信；另被告戊○○爭執依其八十九年六月
      五日出納業務移交清冊記載，其於八十九年六月五日交接時即提出現金六萬元
      ，是會計乙○○不肯收受乙節，查前開大安區農會轉帳傳票、華南銀行送款簿
      存根影本等證物，已載明被告戊○○係於八十九年六月九日始將現金六萬元存
      入大安區農會華南銀行帳戶，而縱如被告戊○○稱其於八十九年六月五日時即
      提出現金六萬元，惟被告戊○○提出六萬元現金之時間既係在被農會總幹事要
      求移交部分出納業務之後，且所提出移交者又非農委會四十八萬元補助款中，
      原應於八十九年六月間支付予廠商之六萬元支票，接辦被告業務之會計乙○○
      拒絕收受，自有理由，被告戊○○此節所辯，不足解免其於八十九年三月二十
      九日，即提前存入應付廠商貨款之六萬元支票以代替農會代售印花稅票之六萬
      元現金，而侵占該六萬元現金之責。
（三）綜上，本件被告戊○○侵占其業務上所持有之大安區農會代售印花稅票所得款
      項六萬元現金之犯罪事實，事證明確，應依法論科。
二、核被告戊○○所為，係犯刑法第三百三十六條第二項之業務侵占罪。爰審酌被告
    戊○○因一時貪念，運用智慧於不當之途，雖未能坦承犯行，惟所侵占之大安區
    農會財物六萬元業已返還農會，犯罪情節亦屬輕微，暨被告之生活狀況、品行、
    智識程度等一切情狀，量處如主文所示之刑；又被告行為後，刑法第四十一條易
    科罰金之折算標準，業經立法院於九十年一月四日修正，並經總統於同年月十日
    公布施行，修正前之刑法第四十一條規定：「犯最重本刑為三年以下有期徒刑以
    下之刑之罪，而受六月以下有期徒刑或拘役之宣告，因身體、教育、職業或家庭
    之關係，執行顯有困難者，得以一元以上三元以下折算一日，易科罰金。」，修
    正後之刑法第四十一條第一項規定：「犯最重本刑為五年以下有期徒刑以下之刑
    之罪，而受六個月以下有期徒刑或拘役之宣告，因身體、教育、職業、家庭之關
    係或其他正當事由，執行顯有困難者，得以一元以上三元以下折算一日，易科罰
    金。但確因不執行所宣告之刑，難收矯正之效，或難以維持法秩序者，不在此限
    。」，比較新舊法之結果，以新法有利於被告戊○○，是應依刑法第二條第一項
    前段規定，適用修正後刑法第四十一條第一項前段規定，就所宣告之刑諭知易科
    罰金之折算標準。另查被告戊○○未曾受有期徒刑以上刑之宣告，有台灣高等法
    院被告全國前案紀錄表可稽，因一時短於思慮，致觸犯本案犯行，經此刑之教訓
    ，當知所警惕，而無再犯之虞，本院認前所宣告之刑，以暫不執行為適當，爰宣
    告緩刑二年，以啟自新。再公訴意旨另以被告戊○○在上開大安區農會應付廠商
    之六萬元支票上之受款人欄及背面，自行盜蓋台北市大安區農會橡皮章後存入華
    泰銀行帳戶，因認被告戊○○亦涉犯刑法第二百十七條第二項之盜用印章罪嫌，
    惟查被告戊○○蓋用之於支票上之印章，乃農會平日交由出納戊○○保管使用等
    情，業據證人即大安區農會總幹事丙○○於審理中結證綦詳（見本院九十二年六
    月二十五日訊問筆錄），被告戊○○就該印章並無破壞原有之持有關係而建立新
    持有關係之竊盜行為，此外本院復查無其他證據證明被告戊○○有公訴人所指此
    節犯行，惟公訴意旨認此部分與前揭論罪科刑之業務侵占罪間有方法結果之牽連
    犯關係，屬裁判上之一罪，爰不另為無罪之諭知。
乙、無罪部分：
一、公訴意旨另以：被告己○○及戊○○因合辦大安區農會九十年農民節摸彩大會，
    竟基於共同侵占之犯意聯絡，利用於九十年二月二日前往萬客隆股份有限公司採
    購熱開飲機等供農民節摸彩獎品之機會，由己○○侵占所購買之門墊、襪子、來
    電顯示電話等物，由戊○○侵占所購買之石枕、家用水管、烘杯泡茶機、吸管、
    整理箱、電話鈴聲擴大閃光器等物得逞，因認被告己○○及戊○○涉犯共同業務
    侵占罪嫌等。
二、按犯罪事實應依證據認定之，無證據不得認定其犯罪事實，又不能證明被告犯罪
    者，應諭知無罪之判決，刑事訴訟法第一百五十四條第二項、第三百零一條第一
    項分別定有明文。次按事實之認定，應憑證據，如未能發現相當證據，或證據不
    足以證明，自不能以推測或擬制之方法，為裁判基礎；又認定不利於被告之事實
    ，須依積極證據，茍積極證據不足為不利於被告事實之認定時，即應為有利於被
    告之認定，更不必任何有利之證據；再刑事訴訟法上所謂認定犯罪事實之積極證
    據，係指適合於被告犯罪事實之認定之積極證據而言，雖不以直接證據為限，間
    接證據亦包括在內，然而無論直接或間接證據，其為訴訟上之證明，須於通常一
    般之人均不致有所懷疑，而得確信其為真實之程度者，始得據為有罪之認定，倘
    其證明尚未達到此一程度，而有合理之懷疑存在而無從使事實審法院得有罪之確
    信時，即應由法院為諭知被告無罪之判決（最高法院四十年台上字第八六號、三
    十年上字第八一六號、二十九年上字第三一○五號、七十六年台上字第四九八六
    號判例意旨參照）。再按刑法上之侵占罪，應以意圖為自己或第三人不法之所有
    ，而將自己所持有之他人之物，有變易持有為所有之侵占行為，始得以該罪相繩
    。
三、本件公訴人認被告己○○及戊○○涉犯共同業務侵占罪嫌，無非以被告實際購買
    之物品中，門墊、襪子十雙、來電顯示電話、石枕、家用水管、烘杯泡茶機、吸
    管、整理箱、電話鈴聲擴大閃光器等物，均未提供為摸彩獎品，又未在大安區農
    會內等情，為其主要論據。訊據被告己○○及戊○○，均堅決否認有何共同業務
    侵占犯行，辯稱：上揭摸彩禮品，係因獎品過多而未於九十年二月間農民節摸彩
    大會時提供摸彩，但均放置在大安區農會內，且於法務部調查局台北市調查處首
    次傳訊當日早上或下午即有找到，有些是在地下室，有些是在值班室找到的，至
    於被何人收起來不曉得，只剩下襪子五雙不知被誰拿去而沒找到，伊等並未侵占
    上開物品等語。
四、經查公訴人提出卷附之大安區農會付款單、萬客隆股份有限公司統一發票、購買
    票品證明單、萬客隆股份有限公司送貨單、貨物品名一覽表、大安區農會九十年
    度農民節大會摸彩中獎名單等件，證明被告負責採購之大安區農會九十年農民節
    摸彩大會獎品，確有如前述門墊等物，未提供為該次摸彩獎品之用，此情亦為被
    告己○○及戊○○所不否認，然就前述門墊等物，是否確為被告己○○及戊○○
    變易持有為所有而加以侵占乙節，公訴人所舉證人即大安區農會總幹事丙○○證
    稱：「（問：你們如何確定門墊、襪子、來電顯示器、石枕、家用水管、烘杯泡
    茶機、吸管、整理箱、電話鈴聲擴大閃光器等物是被人侵占？）因為這些東西找
    不到。」「（問：門墊、襪子、來電顯示器等物你是何時才看到？（提示偵卷內
    照片並命辨認））是被告二人辦移交時才看到。」「（問：在被告二人辦移交之
    前，你在農會有無看過這些東西？）我是總幹事，我沒有注意這些小事情。」等
    語（見本院九十二年十二月二日審理筆錄），又證人即大安區農會會計乙○○證
    稱：「（問：有關九項禮品部分，你平常有無值班？）只有星期日有。」「（問
    ：值班室你是否經常去？）很少，除了上班時間拿東西外，我很少進去，他們有
    鎖。」「（問：據你的認知，是誰將起訴書所指門墊等九項禮品拿走？）我不清
    楚是誰拿走的。」等語（見本院九十二年十月二十八日訊問筆錄），另本院依職
    權傳訊之證人即大安區農會供銷部主任甲○證稱：「（問：你是否知道九十年九
    月十日當天，己○○有到調查局接受調查這件事情？）他們是哪一天去，我不記
    得，他們進進出出，我在辦公，我不知道。」「（問：你是否記得曾經與己○○
    或是戊○○有在辦公室找過物品？）我不記得。」「（問：你是否知悉被告二人
    是否有將農會裡面的物品佔為己有使用的情形？）我不知道。」「（被告問：九
    十年九月十日市調處打電話到農會，由丙○○指派我與他協同找尋上開所指之九
    項侵占物品，當天甲○先生是否還記得己○○在市調處調查，丙○○寫了一張紙
    條，我有跟你講主任，蔡在市調處，我們要找這些東西，大部分在公司都有找到
    ，不曉得你是否還有記憶？）這個事情我已經記不起來，這個事情根本就是他們
    負責的事情，我負責的是供銷部分，調查局調查的事情我不曉得。」等語（見本
    院九十三年一月六日審理筆錄）在卷，證人或明白證稱因職務關係未特別注意上
    開摸彩禮品之占有使用情形，或對被告二人究有無積極侵占情事表明不清楚，或
    對於摸彩禮品在農會內之尋獲情形證詞猶疑模糊，而被告自承迄今未尋獲之襪子
    五雙又屬消耗品，不能排除在農會內經人使用後遭丟棄之可能性，另公訴人所舉
    被告二人於九十一年一月二十二日離職時之移交清冊，距前述採購禮品時間已有
    近一年，亦非得為推認摸彩禮品自採購後保管使用情形之依據。
五、綜上，公訴人所舉證據不足以證明被告己○○及戊○○被訴侵占業務上所持有大
    安區農會九十年農民節摸彩大會獎品之犯罪，此外本院復查無其他積極證據證明
    被告此節犯行，揆諸前揭說明，既無積極證據足認被告有業務侵占罪行，不能證
    明被告犯罪，依法應就被告己○○及戊○○此節被訴業務侵占部分，諭知無罪之
    判決。
據上論斷，應依刑事訴訟法第二百九十九條第一項前段、第三百零一條第一項、刑法
第二條第一項前段、第三百三十六條第二項、第三百三十九條第一項、第四十一條第
一項前段、第七十四條第一款，罰金罰鍰提高標準條例第一條前段、第二條，判決如
主文。
本案經檢察官丁○○到庭執行職務。
中　　　華　　　民　　　國　　九十三  　年　　　一 　 月　  二十九　  　日
                                      臺灣臺北地方法院刑事第八庭
                                        審判長法  官  吳  淑  惠
                                              法  官  陳  德  民
                                              法  官  孫  曉  青
右正本證明與原本無異。
如不服本判決應於送達後十日內向本院提出上訴狀。
                                              書記官  劉      綺
中　　　華　　　民　　　國　　九十三  　年　　　一 　 月　  二十九　  　日
附錄本案論罪科刑法條全文：
中華民國刑法第三百三十九條第一項：
意圖為自己或第三人不法之所有，以詐術使人將本人或第三人之物交付者，處五年以
下有期徒刑、拘役或科或併科一千元以下罰金。
中華民國刑法第三百三十六條第二項：
對於業務上所持有之物，犯前條第一項之罪者，處六月以上五年以下有期徒刑，得併
科三千元以下罰金。
附表
 編號　 發票號碼　　金額（新台幣）  　  報銷名目　　實際購買物品
《一》　AＺ00000000  0百零五元          小湯匙      統一純喫茶一罐
                                                    百樂門香煙二包
《二》　AＺ00000000  0千零二十六元      免洗筷      有線電話
《三》  AＺ00000000  0千三百二十五元    免洗碗      無線電話
